臺灣高等法院刑事裁定　　　　　　　　　94年度毒抗字第16號
抗　告　人
即　被　告　甲○○
上列抗告人因毒品危害防制條例案件，不服臺灣桃園地方法院93
年度毒聲字第1748號，民國93年12月20日裁定（聲請案號：臺灣
桃園地方法院檢察署93年度毒偵緝字第373 號），提起抗告，本
院裁定如下：
    主  文
原裁定撤銷。
甲○○令入戒治處所強制戒治，其期間為陸個月以上，至無繼續
強制戒治之必要為止，但最長不得逾壹年。
    理  由
一、按觀察、勒戒後，檢察官依據勒戒處所之陳報，認受觀察、
    勒戒人有繼續施用毒品傾向者，檢察官應聲請法院裁定令入
    戒治處所強制戒治，其期間為六個月以上，至無繼續強制戒
    治之必要為止，但最長不得逾一年，民國九十二年七月九日
    修正公布，九十三年一月九日生效施行之毒品危害防制條例
    第二十條第二項定有明文。
二、原裁定意旨略以：本件抗告人即被告甲○○因施用毒品案件
    ，經原法院以九十三年度毒聲字第八三二號裁定送觀察、勒
    戒，被告於九十三年十一月十一日入勒戒處所執行觀察、勒
    戒後，認有繼續施用毒品之傾向，有裁定書、臺灣桃園看守
    所附設勒戒處所有無繼續施用毒品傾向證明書各一份在卷可
    稽，爰依聲請裁定令被告入戒治處所施以強制戒治等語。
三、抗告意旨略以：被告於進入勒戒處所後，已戒除毒品，亦無
    上癮或任何身體不適之情形；且看心理醫生前，因被告於會
    客後得知妻子離家出走，小孩本應於十二月十日開刀，拖延
    至今已數日，因深覺無法處理，導致精神壓力大，而使其產
    生誤解；又如仍決定施以強制戒治，希能予以緩執行，以便
    被告返家處理幼兒唇顎裂開刀一事等語。
四、被告被認定有繼續施用毒品傾向部分：
    (一)按有無繼續施用毒品傾向之評估標準，並非完全以受勒戒
      人勒戒後之結果為準，勒戒前之各種情況，仍應作為評估
      之依據。而依勒戒處所評分說明手冊規定，係以人格特質
      、臨床徵候及環境相關因素三項合併計算分數：(1)分數一
      百分至七十一分，判定為有繼續施用毒品傾向。(2)五十分
      至零分判定為無繼續施用毒品傾向。(3)七十分至五十一分
      間判定有繼續施用毒品傾向之原則為有下列各項之一者：
      1.缺乏病識感或戒治動機者。2.第一級毒品使用者。3.有
      煙毒前科者。4.有礙家庭、社會和諧與安寧者。若無以上
      各項之一，惟判定者認為個案「有繼續施用毒品傾向」者
      ，應在「有無繼續施用毒品傾向證明書」詳細說明欄內載
      明，並於綜合判斷項下勾選「有繼續施用毒品傾向」。判
      定者判定人格特質、臨床徵候及環境相關因素合計三項分
      數，固係供為判定者判定「有無繼續施用毒品傾向」之審
      酌標準，但非唯一標準。綜合評分者，應根據臨床實務，
      有具體事證，認為個案「有繼續施用毒品傾向」者，以綜
      合評分者所評估為準。而其中之人格特質係依：(1)有無毒
      品犯罪前科、(2)其他犯罪紀錄（竊盜、違反槍砲彈藥刀械
      管制條例、賭博、妨害自由、恐嚇、擄人勒贖、傷害、殺
      人、公共危險、搶奪、強盜、海盜、盜匪罪）；臨床徵候
      係依尿液檢驗戒斷症狀有無多種藥物使用、有無注射使用
      、使用期間；行為表現係依有無情緒低落、喧嘩等、社會
      功能是否良好、支持系統等，作為判斷分數之依據。以上
      有「有無繼續施用毒品傾向」評估標準、評分說明手冊可
      稽。
　　(二)查被告本次經執行觀察、勒戒結果，被判定有繼續施用毒
      品傾向，有臺灣桃園看守所附設勒戒處所九十三年十一月
      二十九日出具之「有無繼續施用毒品傾向證明書」及「有
      無繼續施用毒品傾向評估標準紀錄表」各一紙附卷可稽。
      而依其中「有無繼續施用毒品傾向評估標準紀錄表」之記
      載：在(1)人格特質部分，被告因有毒品犯罪相關司法紀錄
      一筆，每筆十分，其他犯罪相關紀錄一筆，每筆二分，合
      計十二分；(2)臨床徵候部分，因有戒斷症狀（二十分），
      使用期間超過一年（十分），情緒及態度不良（十分），
      合計四十分；(3)環境相關因素部分，社會功能不良（五分
      ），合計為五分，被告總得分為五十七分。診斷醫師因而
      在「有無繼續施用毒品傾向證明書」綜合判斷項下勾選「
      有繼續施用毒品傾向」。則勒戒處所綜合評分者依個案之
      臨床實務及具體事證，判定被告為「有繼續施用毒品傾向
      」，依上開說明，尚無不合。
五、被告以其於進入勒戒處所後，已戒除毒品，亦無上癮或任何
    身體不適之情形，且因得知妻子離家出走，小孩開刀延期，
    導致精神壓力大等語為辯。惟據上開「有無繼續施用毒品傾
    向證明書」及「有無繼續施用毒品傾向評估標準紀錄表」之
    評分結果，被告於綜合判斷後仍有繼續施用毒品傾向，是該
    勒戒處所綜合評分者依個案之臨床實務及具體事證為判定，
    依上開說明，尚無不合。又施用毒品之人經執行觀察、勒戒
    後，被判定有繼續施用毒品傾向者，檢察官應聲請法院裁定
    令入戒治處所強制戒治，，其期間為六個月以上，至無繼續
    強制戒治之必要為止，但最長不得逾一年，既為毒品危害防
    制條例第二十條第二項所明定，則檢察官本件聲請於法有據
    ，被告以其小兒患有唇顎裂之病，希能予以緩執行等語，核
    無理由，不應准許。
六、原審據以裁定被告令入戒治處所施以強制戒治，固非無見，
    惟其主文漏未依上揭法條之規定，宣告：「其期間為陸個月
    以上，至無繼續強制戒治之必要為止，但最長不得逾壹年」
    之期間，尚有未洽。被告以前揭抗告理由，指摘原審裁定不
    當，固無足可取，惟原審裁定既有上述可議之處，自應由本
    院撤銷，自為裁定。
據上論斷，依刑事訴訟法第四百十三條，裁定如主文。
中　　華　　民　　國　　94　　年　　1 　　月　　24　　日
　　　　　　　　　刑事第十二庭  審判長法　官  李文成
      　　　　　　　　　　　　　　　　法  官  官有明
　　　      　　　　　　　　　　　　　法  官  王復生
以上正本證明與原本無異。
不得再抗告。
                                      書記官  王宜玲
中　　華　　民　　國　　94　　年　　1 　　月　　26　　日
